【裁判字號】    96,上訴,2385
【裁判日期】    970122
【裁判案由】    違反毒品危害防制條例
【裁判全文】
臺灣高等法院高雄分院刑事判決        96年度上訴字第2385號
上  訴  人  甲○○
即  被  告
上列上訴人因違反毒品危害防制條例案件，不服臺灣高雄地方法
院96年度訴字第3686號中華民國96年10月29日第一審判決（起訴
案號：臺灣高雄地方法院檢察署96年度毒偵字第5449號、第6417
號），提起上訴，本院判決如下：
     主  文
上訴駁回。
    事  實
一、甲○○前曾於民國（下同）90年間，因施用毒品案件，經原
    審法院以90年度毒聲字第2333號裁定送觀察、勒戒後，因有
    繼續施用毒品傾向，經原審法院先後以90年度毒聲字第3608
    號裁定令入戒治處所施以強制戒治、90年度毒聲字第7727號
    裁定停止戒治，所餘期間付保護管束，復以90年度毒聲字第
    2126號裁定撤銷停止戒治，再令入戒治處所施以強制戒治，
    於91年12月11日強制戒治執行完畢釋放，並經臺灣高雄地方
    法院檢察署檢察官以91年度戒毒偵字第1173號為不起訴處分
    確定。復於92年間，再因施用毒品罪，經原審法院判處應執
    行有期徒刑1 年3 月確定，於94年8 月9 日縮短刑期假釋出
    監並付保護管束，甫於94年8 月11日保護管束期滿，未經撤
    銷假釋，而以執行完畢論。詎其猶不知悔改，基於施用第一
    級毒品海洛因之犯意，於：(一)95年10月19日凌晨3 時許回溯
    24小時之某時（不含公權力拘束時間），在高雄市前鎮區鎮
    ○○街165 之3 號之住所，施用第一級毒品海洛因1 次。嗣
    於95年10月18日23時46分許，為警在高雄市○鎮區○○路與
    同安路口查獲，並扣得第一級毒品海洛因1 包（毛重約0.2
    公克；驗後淨重0.022 公克）。(二)96年5 月27日19時10分許
    回溯24小時內某時（不含公權力拘束時間），在上開住所，
    施用第一級毒品海洛因1 次，嗣因其係毒品列管人口，於96
    年5 月27日經警通知到案，採尿送驗後，呈嗎啡陽性反應，
    始悉上情。
二、案經高雄市政府警察局及高雄市政府警察局前鎮分局報請臺
    灣高雄地方法院檢察署檢察官偵查起訴。
    理  由
一、上訴人即被告甲○○並未於本院審判期日到庭，惟其於原審
    及本院準備程序時對上開事實均已坦承不諱，且其於為警查
    獲後採集之尿液，經送高雄市立凱旋醫院鑑定，結果呈嗎啡
    陽性反應，有該院95年10月30日、96年6 月4 日濫用藥物尿
    液檢驗報告各1 紙附卷可稽。而海洛因於人體內會水解為嗎
    啡，再循嗎啡代謝方式排出體外，亦經行政院衛生署80年以
    第056954號函釋明確。復參以上揭扣案物品，經檢驗結果，
    確係第一級毒品海洛因（含袋毛重淨重0.2 公克，驗前淨重
    0.049 公克，驗後淨重0.022 公克），有高雄市凱旋醫院95
    年11月6 日高市凱醫驗字第2663號濫用藥物成品檢驗鑑定書
    附卷足證，足證被告上開自白核與事實相符；又被告前曾於
    民國90年間，因施用毒品案件，經原審法院以90年度毒聲字
    第2333號裁定送觀察、勒戒後，因有繼續施用毒品傾向，經
    原審法院先後以90年度毒聲字第3608號裁定令入戒治處所施
    以強制戒治、90年度毒聲字第7727號裁定停止戒治，所餘期
    間付保護管束，復以90年度毒聲字第2126號裁定撤銷停止戒
    治，再令入戒治處所施以強制戒治，於91年12月11日強制戒
    治執行完畢釋放，並經臺灣高雄地方法院檢察署檢察官以91
    年度戒毒偵字第1173號為不起訴處分確定等情，有該署刑案
    資料查註紀錄表、全國施用毒品案件紀錄表及臺灣高等法院
    被告前案紀錄表各1 份在卷可參。被告於強制戒治期滿釋放
    後，5 年內再次施用毒品，應依法論科。
二、查海洛因為毒品危害防制條例第2 條第2 項第1 款所規定之
    第一級毒品，核被告甲○○所為上開二罪，均係犯毒品危害
    防制條例第10條第1 項之施用第一級毒品。其施用第一級毒
    品前後持有毒品之低度行為，為其施用毒品之高度行為所吸
    收，不另論罪。又被告所犯上開二罪，時間相隔數月，應屬
    犯意各別，行為互殊，應予分論併罰。另被告前因施用毒品
    罪，經原審法院以93年度訴字第288 號分別判處有期徒刑10
    月、6 月，應執行有期徒刑1 年3 月確定在案，嗣入監執行
    ，並於94年8 月9 日縮短刑期假釋出監並付保護管束，復94
    年8 月11日保護管束期滿，未經撤銷假釋，而以執行完畢論
    之事實，有臺灣高等法院被告前案紀錄表在卷可稽，其受有
    期徒刑執行完畢後，5 年以內故意再犯本件有期徒刑以上之
    罪，均為累犯，應依刑法第47條第1 項之規定加重其刑。
三、原審因而適用毒品危害防制條例第10條第1 項、第18條第1
    項前段，刑法第11條前段、第47條第1 項、第51條第5款 ，
    中華民國96年罪犯減刑條例第2 條第1 項第3 款、第7條 、
    第11條之規定，並審酌被告前因毒品危害防制案件，經觀察
    勒戒、強制戒治以及刑罰之矯治，仍未能徹底戒絕毒品，一
    再施用毒品，顯見其無戒毒悔改之意，惟念犯後坦承犯行，
    且其施用毒品僅自戕一己之身體健康，尚未對他人造成危害
    等一切情狀，分別量處有期徒刑1 年。又關於事實欄(一)之被
    告施用第一級毒品犯行後，中華民國96年罪犯減刑條例業於
    96年6 月15日修正公布，並自同年7 月16日起施行，本件被
    告此部分施用第一級毒品海洛因之時間係在96年4 月24日減
    刑基準日之前，且所犯之罪核與該條例第2 條第1 項之規定
    相符，復無同條例第3 條限制減刑之除外情形，爰依該條例
    第2 條第1 項第3 款規定，減其上開宣告刑期2 分之1 為有
    期徒刑6 月，並與事實欄(二)所示施用第一級毒品海洛因之罪
    刑，定其應執行刑為有期徒刑1 年4 月。扣案之第一級毒品
    海洛因1 包（驗後淨重0.022 公克），係屬毒品，且其包裝
    袋已無法與毒品剝離，自均應依毒品危害防制條例第18條第
    1 項前段之規定，宣告沒收銷燬之；至於鑑識耗損之第一級
    毒品海洛因，既已滅失，爰不再行諭知沒收銷燬，於理由欄
    併予敘明；其認事用法，均無不合，量刑亦屬適當。被告上
    訴意旨，以其另犯有施用第一級毒品罪，應依集合犯一併審
    判云云，指摘原判決不當，為無理由，應予駁回。
四、被告甲○○經合法傳喚，無正當理由不到庭，爰不待其陳述
    ，逕行判決。
據上論斷，應依刑事訴訟法第368 條、第371條，判決如主文。
本案經檢察官郭振昌到庭執行職務。
中    華    民    國    97    年    1    月   22     日
                  刑事第七庭    審判長法  官  莊飛宗
                                      法  官  邱明弘
                                      法  官  黃憲文
以上正本證明與原本無異。
如不服本判決應於收受本判決後10日內向本院提出上訴書狀，其
未敘述上訴理由者，並得於提起上訴後10日內向本院補提理由書
狀（均須按他造當事人之人數附繕本）「切勿逕送上級法院」。
中    華    民    國    97    年    1    月   22     日
                                      書記官  施耀程
附錄本判決論罪科刑法條：
毒品危害防制條例第10條第1項
施用第一級毒品者，處 6 月以上 5 年以下有期徒刑。


司法院資訊處製作；財團法人民間司法改革基金會備份。
